臺灣嘉義地方法院民事判決　　　　　95年度訴字第362號
原　　　告　辛○○○
　　　　　　　　　　　　號
　　　　　　庚○○
　　　　　　甲○○
　　　　　　　　　　　　4號
　　　　　　子○○
　　　　　　　　　　　　之28.
共　　　同
訴訟代理人　林崑地律師
被　　　告　壬○○
　　　　　　戊○○
　　　　　　己○○
　　　　　　乙○○
共　　　同
訴訟代理人　楊漢東律師
複　代理人　蕭世芳律師
被　　　告　癸○○
　　　　　　丁○○
　　　　　　丙○○
上列當事人間請求拆屋還地事件，本院於民國96年7月24日言詞
辯論終結，判決如下：
　　主　文
被告壬○○、癸○○應將坐落附表一編號一所示土地內，如附表
二編號Ａ１所示之建物拆除，並將土地返還原告甲○○及全體共
有人。
被告壬○○、癸○○應將坐落附表一編號二所示土地內，如附表
二編號Ａ２、Ｂ所示之建物拆除，並將土地返還原告。
被告戊○○、丁○○、丙○○、己○○應將坐落附表一編號二所
示土地內，如附表二編號Ｅ所示之建物拆除，並將土地返還原告
。
原告其餘之訴駁回。
訴訟費用由被告壬○○、癸○○連帶負擔百分之六十，由被告戊○○、丁○○、丙○○、己○○連帶負擔百分之三十五，餘由原
告負擔。
本判決第一項於原告甲○○以新臺幣萬肆仟捌佰元為被告壬○○及癸○○供擔保後得假執行。
本判決第二項於原告辛○○○、吳陳梅、甲○○及子○○以新臺
幣拾萬貳仟肆佰元，為被告壬○○及癸○○供擔保後得假執行
。
本判決第三項於原告辛○○○、吳陳梅、甲○○及子○○以新臺
幣貳拾萬伍仟貳佰元，為被告戊○○、丁○○、丙○○、己○○供擔保後得假執行。
原告其餘假執行之聲請駁回。
　　事實及理由
壹、程序方面：
一、被告癸○○、丁○○、丙○○經合法通知，未於言詞辯論期
    日到場，核無民事訴訟法第386條所列各款情形，爰依原告
    之聲請，由其一造辯論而為判決。
二、按訴狀送達後，原告不得將原訴變更或追加他訴。但請求之
    基礎事實同一者，不在此限；民事訴訟法第255條第1項第2
    款定有明文。又所謂請求之基礎事實同一，係指變更或追加
    之訴與原訴之原因事實，有其社會事實上之共通性及關聯性
    ，而就原請求所主張之事實及證據資料，於變更之訴得加以
    利用，且無害於他造當事人程序權之保障，俾符訴訟經濟者
    稱之。本件原告起訴時，依物上請求權之法律關係，以劉禹
    銘、裴華、周起明、梁朗元為被告並請求拆屋還地。嗣訴狀
    送達後，因知悉劉禹銘已於起訴前之民國85年11月14日死亡
    ，其繼承人為壬○○及癸○○，因此追加壬○○、癸○○為
    被告，撤回劉禹銘之起訴。且裴華亦於90年10月20日死亡，
    楊桂蘭、裴道義、裴道明、裴道德、周裴美瓊、裴賽珍為其
    繼承人，故追加楊桂蘭、裴道義、裴道明、裴道德、周裴美
    瓊、裴賽珍為被告，並撤回裴華部分之起訴，嗣查明楊桂蘭
    、裴道義、裴道明、周裴美瓊、裴賽珍等已拋棄繼承權，復
    撤回對楊桂蘭、裴道義、裴道明、周裴美瓊、裴賽珍之起訴
    （嗣於訴訟中，原告與被告裴道德及周起明已達成訴訟上和
    解）。另梁朗元已於46年8月22日死亡，戊○○、丁○○、
    丙○○、己○○為其繼承人，故追加戊○○、丁○○、丙○○、己○○為被告，並撤回對梁朗元之訴。又於本院履勘現
    場並囑託地政人員繪製複丈成果圖後，主張附表二編號Ａ１
    、Ａ２之房屋（門牌號碼嘉義市○○街400巷6之7號）為被
    告乙○○與訴外人劉禹銘共同興建，且該屋除坐落在附表一
    編號二之土地外，Ａ１部分另坐落在附表一編號一之土地上
    ，原告乃追加被告乙○○為被告，並追加請求返還附表一編
    號一遭占用之土地。經核原告請求之基礎事實，其社會事實
    同一，揆諸前揭說明，其追加及撤回，於法尚無不合，應予
    准許，先予說明。
貳、原告起訴主張：
一、如附表一編號一所示之土地，係原告甲○○、中華民國及台
    北市所共有；如附表一編號二所示之土地，則係原告四人所
    共有，應有部分各如附表一所示。
二、而附表一編號一所示之土地上，有訴外人劉禹銘及被告乙○○合建如附表二編號Ａ１所示之建物，然劉禹銘已於85年11
    月14日死亡，其繼承人為被告壬○○及癸○○。另附表一編
    號二所示之土地上，分別有：(1)訴外人劉禹銘及被告乙○○
    合建如附表二編號Ａ２所示之建物；(2)訴外人劉禹銘興建如
    附表二編號Ｂ所示之建物；(3)訴外人梁朗元興建如附表二編
    號Ｅ所示之建物。而梁朗元已於46年8月22日死亡，被告戊○○、丁○○、丙○○、己○○為其繼承人。而上開房屋所
    占用原告等所有之土地，並無法律上之正當權源，顯係無權
    占有。原告等自得本於所有權，請求被告等將上開房屋拆除
    ，並返還所占用之土地。
三、並聲明：(一)被告壬○○、癸○○、乙○○應將坐落附表一編
    號一所示土地內，如附表二編號Ａ１所示之地上建物拆除，
　　並將土地返還原告甲○○及全體共有人；(二)被告壬○○、癸○○、乙○○應將坐落附表一編號二所示土地內，如附表二
    編號Ａ２所示之地上建物拆除，並將土地返還原告；(三)被告
    壬○○、癸○○應將坐落附表一編號二所示土地內，如附表
    二編號Ｂ所示之地上建物拆除，並將土地返還原告；(四)被告
    戊○○、丁○○、丙○○、己○○應將坐落附表一編號二所
　　示土地內，如附表二編號Ｅ所示之地上建物拆除，並將土地
  　返還原告。(五)原告願供擔保，請准宣告假執行。
四、對被告抗辯所為之陳述：
  (一)按民法第758條規定，不動產物權，依法律關係而喪失者，
    非經登記不生效力。拋棄對於不動產公同共有之權利者，亦
    屬依法律行為喪失不動產物權之一種，如未經依法登記，仍
    不生消滅其公同共有權利之效果（最高法院74年度台上字第
    2322號判例參照）。系爭建築之原始建築人死亡後，被告等
    為其繼承人，雖曾簽立協議書，協議上開繼承房屋由被告壬○○、己○○承受應有之權益，其餘人員不得有任何異議云
    云。惟被告劉異取、戊○○、丁○○、丙○○等，未於二個
    月期間內依法為拋棄繼承之登記，揆諸上揭規定及最高法院
    判例意旨，被告等因繼承之法律關係，對於上開房屋仍存有
    公同共有之法律關係。
  (二)又按確定判決，除當事人外，對於訴訟繫屬後為當事人之繼
    受人者，及為當事人或繼受人占有請求之標的物者，亦有效
    力，民事訴訟法第401條第1項定有明文。由此可見，確定判
    決，非無限制的為任何人或對任何人有既判力，其既判力所
    及之人有一定範圍，此謂之既判力之主觀範圍。因此判決之
    既判力，僅對於當事人及訴訟繫屬後為當事人之繼受人者存
    在，而不及於其他之人。訴訟上之和解成立者，與確定判決
    有同一之效力，民事訴訟法第380條第1項亦有明文規定。被
    告等主張本件為台灣高等法院台南分院64年上字第1293號拆
    屋還地事件成立訴訟上和解之效力所及，然該和解筆錄上所
    載之當事人為吳水永及被告或其被繼承人，而吳水永僅為共
    有人之一，其餘共有人王陳秀蓮、張塗境、許祿、林春松、
    張木榮等五人（以下簡稱王陳秀蓮等五人），均非上開訴訟
    上和解之當事人，應不受上開和解筆錄和解之拘束；且王陳
    秀蓮等五人及本件原告等亦非吳水永之繼受人，是上開拆屋
    還地事件和解筆錄之訴訟上和解其效力，並不及於本件原告
    等。至於吳水永固係系爭土地之共有人之一，其未經他共有
    人即原告等之同意，擅將上開系爭土地上由被告等及其先父
    占用之特定部分土地出借，對於他共有人之本件原告等不生
    效力，自不待言。
  (三)又按土地所有人建築房屋逾越彊界者，鄰地所有人如知其越
    界而不即提出異議，不得請求移去或變更其建築物，固為民
    法第796條前段所明定。惟主張鄰地所有人知其越界而不即
    提出異議者，應就此項事實負舉證責任（最高法院45年度台
    上字第913號判例參照）。是以系爭土地上被告等之房屋係
    越界建築者，即被告等主張系爭土地所有人知其越界而不即
    提出異議之事實，自應負舉證責任。且民法第796條所定鄰
    地所有人之忍受義務，係為土地所有人所建房屋之整體，有
    一部分逾越彊界，若予拆除，勢將損及全部建築物之經濟價
    值而設。倘土地所有人所建房屋整體之外，越界加建房屋，
    則鄰地所有人請求拆除，原無礙於所建房屋之整體，即無該
    條規定之適用（最高法院67年度台上字第800號判例參照）
    。本件被告等雖主張其係越界建築，惟並無與被告等所建房
    屋之整體相連接，則系爭土地上被告等之系爭房屋予以拆除
    ，並無其他房屋之整體遭受妨礙，即無民法第796條規定之
    適用。
參、被告壬○○、乙○○、戊○○、己○○抗辯：
一、原告主張附表二編號Ａ１、Ａ２之房屋係訴外人劉禹銘及被
    告乙○○所合建一事，為被告乙○○所否認，原告就此應負
    舉證責任。實際上，本件附表二編號Ａ１、Ａ２房屋係64年
    之前由劉禹銘所建，而後才申請嘉義市○○街400巷6之7號
    門牌，該房屋與附表二編號Ｂ、Ｅ之房屋，均屬台灣高等法
    院台南分院64年度上字第1293號民事訴訟事件，成立訴訟上
    和解之標的，當時之土地所有權人已與被告戊○○、丁○○
    、丙○○及己○○、被告壬○○及癸○○之被繼承人劉禹銘
    成立訴訟上和解，而原告等係在前開案件訴訟上和解後，才
    由吳水永等共有人依「分割轉載」及「買賣」之原因取得，
    故原告等當然屬於土地共有人之繼受人，被告戊○○、丁○○、丙○○及己○○為和解當事人，被告壬○○與癸○○為
    劉禹銘之繼承人，本件兩造俱應受該訴訟和解內容之拘束，
　　被告房屋占用系爭土地並非無權占有。又上開訴訟和解事件
  　，雖然當時僅有吳水永參與該件訴訟之和解，其他共有人王
    陳秀蓮、張塗境、許祿、林春松、張木榮則未參與該訴訟上
    和解，然該件訴訟和解之內容均有經過其他共有人王陳秀蓮
    等同意，此項事實由和解書第一、二、三、四條特別約定甲
    方吳水永必須將坐落嘉義市○○○段第716之2地號之水池填
    平，並在土地上興建房屋二十二戶，並將每戶建坪拾伍坪土
    地辦理分割及所有權移轉登記予各分得人等可資證明。
二、再者，該訴訟和解已確定被告占用系爭土地為越界建築，既
    然越界建築之事實已為本件原告之前手土地所有權人承認並
    同意由越界建築之占用人即被告繼續使用土地，此項越界建
    築占用人得繼續使用土地之權利，應可對後手土地所有權人
    繼續行使。本件原告不得主張因事後買得系爭土地權利，而
    使被告喪失民法第796條所規定越界建築占用人之權利。並
    聲明：原告之訴駁回。
肆、被告癸○○則以：
    被告癸○○未於言詞辯論期日到庭，惟據其提出書狀陳稱：
    其父親劉禹銘死亡後，其曾簽立協議書，協議繼承之房屋由
    被告壬○○承受應有之權益，其餘人員不得有任何異議云云
    ，是其既已拋棄繼承該房屋，原告對其請求拆屋還地，即無
    理由。並聲明：原告之訴駁回。
伍、被告丁○○及丙○○部分：
　　被告丁○○及丙○○經合法通知，均未於言詞辯論期日到場
  　，亦未提出準備書狀作何聲明或陳述。
陸、本院之判斷：
一、原告主張如附表一編號一所示之土地，係原告甲○○、中華
    民國及台北市所共有，如附表一編號二所示之土地，則係原
    告四人所共有，應有部分各如附表一所示。而附表一編號一
　　所示之土地上，坐落如附表二編號Ａ１所示之建物；另附表
  　一編號二所示之土地上，分別坐落如附表二編號Ａ２、Ｂ、
    Ｅ所示建物之事實，業據提出附表一編號一、二所示土地之
    土地登記謄本、地籍圖謄本及現場照片為證（詳本院卷(一)第
    8至10、182至184頁，本院卷(二)第43頁），並經本院依職權
    調閱附表一編號二之土地人工作業登記簿及電子登記謄本各
    一份，並會同地政人員履勘現場查證屬實，分別製有勘驗筆
　　錄及囑託嘉義市地政事務所人員繪製複丈成果圖存卷可參（
  　詳本院卷(一)第108至116、143、144、148頁），且為被告所
    不爭執，堪信屬實。惟被告既以前揭情詞置辯，則本件應審
    究之重點厥為：(1)原告請求被告乙○○拆除附表二編號Ａ１
    、Ａ２之房屋並返還土地，是否有理由？(2)被告等是否有合
    法拋棄繼承？(3)本件是否為另案台灣高等法院台南分院64年
    度上字第1293號民事事件訴訟上和解效力所及？(4)原告請求
    被告等拆屋還地，是否有理由？(5)被告主張得適用民法第79
    6條越界建築之規定，是否可採？茲分別說明如下。
二、原告請求被告乙○○拆除房屋為無理由
　(一)原告原起訴時主張附表二編號Ａ１、Ａ２之房屋係訴外人劉
  　禹銘所興建，嗣具狀主張於履勘現場時，乙○○自承上開房
    屋係其與劉禹銘共同興建，因而追加乙○○為被告並請求拆
    屋還地等語，惟經被告乙○○所否認，是原告就其主張附表
    二編號Ａ１、Ａ２之房屋係劉禹銘及被告乙○○共同興建一
    情，自應負舉證責任。然本院於審理中詢問原告對其前揭主
    張有何證據可資證明，原告答稱並無其他證據證明等語（詳
    本院卷(二)第95頁）。
  (二)本院復函請嘉義市稅捐稽徵處提供附表二編號Ａ１、Ａ２建
    物（門牌號碼為嘉義市○○街400巷6之7號）之房屋稅籍資
    料，惟經查詢後，並無前揭門牌號碼之課稅明細表等情，有
    該處96年7月3日嘉市稅房字第0960722221號函文附卷可參，
    被告亦具狀表示前揭北興街400巷6之7號房屋並無稅籍資料
    （詳本院卷(二)第89、91頁）。且本院履勘現場時，有關附表
  　二編號Ａ１、Ａ２之房屋，僅記載「嘉義市○○街400巷6之
    7 號房屋為平房，現由乙○○居住」等情，有本院勘驗筆錄
    在卷足憑（詳本院卷(一)第143頁），亦無從據此認定附表二
    編號Ａ１、Ａ２之房屋即係被告乙○○與訴外人劉禹銘共同
    興建之事實。因此，原告就其主張附表二編號Ａ１、Ａ２之
    房屋係被告乙○○與訴外人劉禹銘共同興建一情，未能舉證
    以實其說，其起訴請求被告乙○○拆除附表二編號Ａ１、Ａ
    ２之房屋並返還土地，即屬無據。
三、本件被告等並未合法拋棄繼承
　(一)按自繼承開始時，除本法另有規定外，承受被繼承人財產上
  　之一切權利、義務；繼承人對於被繼承人之債務，負連帶責
    任；依法律規定或依契約，成一公同關係之數人，基於其公
    同關係，而共有一物者，為公同共有人，民法第1148條前項
    、第1153第1項及第827條第1項，分別定有明文。又繼承人
    得拋棄其繼承權；前項拋棄，應於知悉其得繼承之時起二個
    月內以書面向法院為之，民法第1174條亦規定甚明。
  (二)原告主張附表二編號Ａ１、Ａ２、Ｂ所示建物為劉禹銘所興
　　建，然劉禹銘已於85年11月14日死亡，壬○○及癸○○為其
  　繼承人；又附表二編號Ｅ所示建物則為梁朗元所興建，惟梁
    朗元已於46年8月22日死亡，被告戊○○、丁○○、丙○○
    、己○○為其繼承人之事實，業據提出劉禹銘及梁朗元之除
    戶戶籍謄本、繼承系統表及繼承人之戶籍謄本為憑（詳本院
    卷(一)第40至55、67至76頁），堪信為真實。至於被告癸○○
    雖具狀陳稱：其父親劉禹銘死亡後，其曾簽立協議書拋棄繼
    承房屋云云，然查，被告癸○○、被告戊○○、丁○○、丙○○於被繼承人死亡後，雖簽署協議書表明已協議由被告壬○○、被告己○○接替劉禹銘、梁朗元應有之權益，不得有
    任何異議，並將該協議書提出本院公證處予以認證等情，業
    據被告癸○○提出協議書及本院認證書影本各一份為憑，並
    經被告己○○提出協議書及本院認證書正本各一份為證（詳
    本院卷(一)第103至106、145、146頁）。然揆諸前揭法律規定
    ，拋棄繼承，必須於知悉得繼承時起二個月內以書面向法院
    為之，而被告等雖簽署協議書表明劉禹銘及梁朗元之權利，
    業經繼承人協議後，同意由被告壬○○、被告己○○各自繼
    承，並經被告等將該協議書提交本院公證處認證，惟核其所
    為，僅係將所簽署之私文書提交法院公證處為認證而已，並
    非係向法院聲明拋棄繼承，本院復依職權查詢劉禹銘及梁朗
    元之繼承人有無向本院聲明拋棄繼承或限定繼承，查詢結果
    ，本院亦無受理劉禹銘及梁朗元之繼承人聲請拋棄繼承或限
    定繼承事件，有本院民事紀錄科查詢表一紙在卷可參（詳本
    院卷(一)第84頁），足認被告癸○○、被告戊○○、丁○○、
    丙○○均未依法拋棄繼承甚明。
  (三)基此，被告癸○○、被告戊○○、丁○○、丙○○既未於法
    定期間內，向本院為拋棄繼承或限定繼承之聲明，則渠等自
    繼承開始時，即承受被繼承人劉禹銘、梁朗元財產上之一切
    權利、義務。簡言之，被告癸○○與被告壬○○應共同繼承
    劉禹銘所建如附表二編號Ａ１、Ａ２、Ｂ之房屋，被告戊○○、丁○○、丙○○與己○○則共同繼承梁朗元所建如附表
    二編號Ｅ所示之房屋，並皆保持公同共有關係。
四、另案台灣高等法院台南分院64年度上字第1293號民事事件訴
    訟上和解效力不及於本案
  (一)按確定判決，除當事人外，對於訴訟繫屬後為當事人之繼受
    人者，及為當事人或繼受人占有請求之標的物者，亦有效力
    ；訴訟上之和解成立者，與確定判決有同一之效力，民事訴
    訟法第401條第1項、第380條第1項，分別定有明文。惟民事
    訴訟法第401條第1項所謂繼受人，包括因法律行為而受讓訴
    訟標的之特定繼承 (受)人在內。倘以「對人之關係」為訴
    訟標的，必繼受該法律關係中之權利或義務者，始足當之。
    此與以對「物之關係」為訴訟標的時，凡受讓標的物之人均
    屬繼受人，自異其性質。例如本於買賣契約請求辦理所有權
    移轉登記，係以對人之債權關係為其訴訟標的，其確定判決
    之效力，自不及於並未繼受該債權關係中之權利或義務，而
    僅受讓權利標的物之人，此參諸最高法院61年台再字第186
    號判例內容即明（最高法院84年度台上字第1638號、84年度
    台上字第154號、78年度台上字第2168號判決意旨參照）。
  (二)被告主張附表一所示二筆土地，於台灣高等法院台南分院64
    年度上字第1293號民事事件中，由原共有人之一吳水永與訴
    外人劉禹銘及被告丁○○、戊○○、丙○○及己○○成立訴
    訟上和解，嗣附表一所示二筆土地因買賣或分割而為原告四
    人所共有，原告四人為吳水永之繼受人，應受前開訟訴上和
    解效力所及云云，並提出前開和解筆錄影本一紙為憑。本院
　　依職權調閱台灣高等法院台南分院64年度上字第1293號民事
  　事件，惟該案卷宗因超過保存年限而銷燬，有本院調卷簿影
    本一紙存卷足參（詳本院卷(二)第37頁）。本院另調閱前開事
    民事件和解筆錄原本及被告所提影本加以核閱，訴外人劉禹
    銘（即被告壬○○及癸○○之被繼承人）、被告丁○○、戊○○、丙○○及己○○均為該事件之上訴人，吳水永則為被
　　上訴人，觀之該和解筆錄及和解書，渠等就「乙、關於誠誼
  　新村部分」成立之和解內容為：「劉禹銘、....、丁○○、
    戊○○、丙○○、己○○、... 越界占有系爭土地（即坐落
    嘉義市○○○段716之2號建地），甲方（即吳水永）應無條
    件供各該占有人使用至反共大陸為止，....。」，有該和解
    筆錄影本一紙附卷足參（詳本院卷(一)第78至83頁）。
  (三)前開事件中，訟爭之土地係坐落嘉義市○○○段716之2號土
    地，該土地於69年7月11日分割出716之25地號土地及附表一
    編號一之716之19地號土地，又於70年6月10日，自716之25
    地號土地分割出附表一編號二之716之28地號土地等情，有
    嘉義市地政事務所95年5月9日嘉地一字第0950004211號函文
    及檢附前開土地之人工作業登記簿在卷可按（詳本院卷(一)第
    108、111、117、122頁）。則本件附表一所示二筆土地，確
    係分割自另案台灣高等法院台南分院64年度上字第1293號民
    事事件訟爭之嘉義市○○○段716之2號土地，應可認定。
  (四)惟本院審酌另案台灣高等法院台南分院64年度上字第1293號
    民事事件，所約定之和解內容為：就訟爭土地無條件提供訴
    外人劉禹銘及被告丁○○、戊○○、丙○○、己○○使用至
    返共大陸為止等情，有前開和解筆錄及和解書在卷足憑。核
    其和解之內容，係約定吳水永同意訴外人劉禹銘及被告丁○○、戊○○、丙○○、己○○無償使用訟爭土地，因此，前
    開訴訟上和解之內容，顯然係就訟爭土地成立一個新的使用
    借貸契約，應堪認定。而前開訴訟上和解內容，既係成立一
    個新的使用借貸契約，則其和解之標的當屬「對人之債之關
    係」，揆諸前揭判決要旨及說明，在以「對人之關係」為訴
    訟標的之情形下，確定判決或訴訟上和解之效力，不及於僅
    受讓權利標的物之人，必須係繼受該債權關係中之權利或義
    務者，始為確定判決或訴訟上和解效力所及。
  (五)簡言之，本件附表一所示二筆土地縱使係分割自台灣高等法
    院台南分院64年度上字第1293號事件訟爭之土地，惟該案訴
  　訟上和解之標的係「使用借貸關係」，係屬對人之債之關係
    ，已如前述，因此，除該訴訟上和解之當事人、繼承人，或
    繼受該使用借貸關係之特定繼受人以外，該訴訟上和解之效
    力，不及於其他第三人。易言之，本件原告等僅係轉輾受讓
    另案訟爭之標的物，並非繼受另案訴訟上和解法律關係之權
    利或義務，則該訴訟上和解之效力，自不及於原告。
五、原告請求被告壬○○、癸○○、戊○○、丁○○、丙○○及
    己○○拆屋還地為有理由
  (一)按所有人對於無權占有或侵奪其所有物者，得請求返還之；
    各共有人對於第三人，得就共有物之全部為本於所有權之請
    求。但回復共有物之請求，僅得為共有人全體之利益為之，
    民法第767條前段、第821條但書分別定有明文。
  (二)查原告甲○○為附表一編號一所示土地共有人之一，另附表
    一編號二所示土地為原告四人所共有，則被告等使用附表二
    編號Ａ１、Ａ２、Ｂ、Ｅ所示之建物，無合法權源而占用該
    建物坐落之土地，自屬無權占有，則原告甲○○為全體共有
    人之利益，請求被告壬○○及癸○○拆除附表二編號Ａ１所
    示之建物，並將土地返還全體共有人，暨原告四人請求被告
    壬○○及癸○○拆除附表二編號Ａ２、Ｂ所示之建物並返還
    土地，及請求被告戊○○、丁○○、丙○○及己○○拆除附
    表二編號Ｅ所示之建物並返還土地，洵屬有據。
六、被告主張適用民法第796條越界建築之規定為無理由
　　按民法第七百九十六條所謂土地所有人建築房屋逾越疆界，
  　係指土地所有人在其自己土地建築房屋，僅其一部分逾越疆
    界者而言。若其房屋之全部建築於他人之土地，則無同條之
    適用，最高法院28年上字第634號著有判例可資參照。查本
    件如附表二編號Ａ１所示房屋，全部坐落在原告甲○○所有
    如附表一編號一所示土地上，附表二編號Ａ２、Ｂ、Ｅ所示
    房屋，全部坐落在原告所有如附表一編號二所示土地上，簡
    言之，被告所有之前開房屋，全部建築在原告所有之土地上
    ，核與越界建築必須係在自己土地上建築房屋，僅一部分逾
    越疆界之要件不符，是被告主張應適用民法第796條越界建
    築規定云云，亦無可採。
柒、綜上所述，原告雖請求被告乙○○拆除附表一編號Ａ１、Ａ
    ２所示之房屋並返還土地，惟原告就其主張被告乙○○係前
    開房屋共同興建人一情，未能舉證證明，故其請求被告乙○○拆屋還地，為無理由，應予駁回。而被告壬○○、癸○○
    、戊○○、丁○○、丙○○及己○○既無權占用附表一所示
    二筆土地，則原告本於所有權人之地位，且原告甲○○為附
    表一編號一所示土地全體共有人之利益，自得請求被告拆除
    建物並交還土地。從而，原告依民法第767條物上請求權之
    法律關係，請求被告壬○○、癸○○將坐落附表一編號一所
    示土地內，如附表二編號Ａ１所示之地上建物拆除，並將土
    地返還原告甲○○及全體共有人；被告壬○○、癸○○應將
　　坐落附表一編號二所示土地內，如附表二編號Ａ２、Ｂ所示
  　之地上建物拆除，並將土地返還原告；暨被告戊○○、丁○○、丙○○、己○○應將坐落附表一編號二所示土地內，如
    附表二編號Ｅ所示之地上建物拆除，並將土地返還原告，為
　　有理由，應予准許。
捌、原告陳明願供擔保聲請宣告假執行，就原告勝訴部分，核無
    不合，爰酌定相當擔保金額准許之。至原告敗訴部分，其假
    執行之聲請，失所附麗，應併予駁回。
玖、本件待證事實已臻明瞭，兩造其餘攻擊防禦方法及舉證，經
    本院斟酌後，認對判決之結果已不生影響，爰不一一詳為審
    酌，併此敘明。
拾、據上論結，本件原告之訴為一部有理由，一部無理由，依民
    事訴訟法第385條第1項、第79條、第390條第2項，判決如主
    文。
中　　華　　民　　國　　96　　年　　8 　　月　　 7　　日
                  民事第二庭  法  官  林中如
以上正本係照原本作成
如對本判決上訴須於判決送達後20日內向本院提出上訴狀
中　　華　　民　　國　　96　　年　　8　　月    　7　  日
                              書記官　陳湘蓉
附表一
┌─┬───────┬────────────┬─────┬──┐
│編│土　地　坐　落│  　共有人及應有部分    │   面積   │地目│
│號│　            │                        │(平方公尺)│    │
├─┼───────┼────────────┼─────┼──┤
│一│嘉義市○○○段│(一)甲○○：54分之18。    │652.00    │建  │
│  │716-19地號    │(二)中華民國：108分之36。 │          │    │
│  │              │(三)台北市：108分之36。   │          │    │
├─┼───────┼────────────┼─────┼──┤
│二│嘉義市○○○段│(一)辛○○○：6分之1。    │292.00    │建  │
│  │716-28地號    │(二)庚○○：54分之18。    │          │    │
│  │              │(三)甲○○：54分之18。    │          │    │
│  │              │(四)子○○：6分之1。      │          │    │
└─┴───────┴────────────┴─────┴──┘
附表二（即附圖）：
┌──┬─────┬────┬─────┬───────────┐
│編號│土地坐落地│占用面積│占用建物  │　　門　牌　號　碼    │
│　  │號(同上段)│        │          │                      │
├──┼─────┼────┼─────┼───────────┤
│Ａ１│716-19    │6㎡     │鐵骨造涼棚│嘉義市○○街400巷6-7號│
├──┼─────┼────┼─────┼───────────┤
│Ａ２│716-28    │15㎡    │磚造平房  │同上                  │
├──┼─────┼────┼─────┼───────────┤
│Ｂ  │716-28    │39㎡    │磚造平房  │嘉義市誠誼新村18號    │
├──┼─────┼────┼─────┼───────────┤
│Ｅ  │716-28    │42㎡    │磚造平房  │嘉義市誠誼新村21號    │
└──┴─────┴────┴─────┴───────────┘
